【裁判字號】    92,簡上,225
【裁判日期】    921231
【裁判案由】    大陸人民條例
【裁判全文】
臺灣板橋地方法院刑事判決                        九十二年度簡上字第二二五號
    上  訴  人
    即  被  告  己○○
右列上訴人因違反臺灣地區與大陸地區人民關係條例案件，不服本院九十二年度板簡
字第一九號，中華民國九十二年五月二十日第一審判決（聲請簡易處刑案號：九十
二年度偵字第一一五號），提起上訴，本院管轄之第二審合議庭判決如左：
    主  文
上訴駁回。
    事  實
一、己○○係設於臺北縣板橋市○○路二一七號「喜悅卡拉ＯＫ」現場負責人，除負
    責收費記帳等會計事務外，並兼管人員之聘僱及發放薪資事宜。其明知不得聘用
    大陸地區人民在臺灣地區從事未經許可之工作，亦明知戊○○、庚○○二人均係
    以探親名義來臺，且未經許可在臺工作之大陸地區人民，竟基於違反前開規定之
    概括犯意，先後自民國九十一年十二月十二日前之某日及九十一年十二月十二日
    起，聘僱戊○○及庚○○在上址從事陪酒之工作，並約定除固定底薪外，每次陪
    酒可得坐檯費新臺幣三百元。迄九十一年十二月二十七日凌晨零時十分許為警在
    上址當場查獲，並扣得記載戊○○花名「小玉」、庚○○花明「小華」等陪唱者
    花名之檯單（番號單）二紙、消費清單一式二份，因悉上情。
二、案經臺北縣政府警察局報請臺灣板橋地方法院檢察署檢察官偵查並聲請簡易判決
    處刑。
    理  由
一、訊據被告己○○矢口否認涉有上開犯行，辯稱：戊○○、庚○○二人不是該店陪
    唱小姐，是來店裡消費的客人；其僅係會計，並無僱用戊○○、庚○○二人之事
    實，亦非該「喜悅卡拉ＯＫ」現場負責人云云。經查：
（一）庚○○、戊○○均係以探親名義來臺，且未經許可在臺工作之大陸地區人民一
      節，業經其二人於警訊時供述綦詳（見偵查卷第十二頁背面、第十五頁），並
      有中華民國臺灣地區旅行證影本二件附於偵查卷足資佐證，合先敘明。
（二）證人庚○○於警訊時證稱：坐檯單是用來記小姐有無坐檯之用，帳單是客人消
      費後結帳用，帳單上所記載經理檯小計新臺幣三百元是小姐的坐檯費，坐檯是
      從客人進入消費至結帳止記帳一次，每坐一次檯收取三百元，可轉檯。我於九
      十一年十二月十二日起至該店上班至今，是由戊○○介紹才來該店上班，且經
      戊○○之夫魏程旗安排在那裡上班．．．，我是向己○○領薪的，於九十一年
      十二月十二日開始上班跟她領了三次薪水，其他的坐檯薪水是向別人領的，但
      我不知道他的姓名及連絡方式，每次都是跟櫃檯領的。坐檯單上「小華」是我
      本人、「小玉」是戊○○，戊○○有在坐檯，我自開始上班就看到戊○○在該
      店裡坐檯．．．，己○○是我們店裡的會計，今天是由己○○叫我上檯（見九
      十一年度偵字第一一○五號卷第十三至十五頁）。證人庚○○上開所供情節極
      為詳實，應可採信，其嗣於檢察官訊問時雖改口稱是去該店裡唱歌云云，顯係
      事後迴護之詞，自無足採。
（三）況觀之扣案檯單、帳單，檯單上載有「依依」、「小玉」、「小華」、「彎彎
      」、「香香」等名，而「小玉」、「小華」即為戊○○、庚○○，業為庚○○
      於警訊中證述綦詳，已如前述；另外載有「番號二十三」、金額「４７００」
      等字樣，經核亦與帳單上所載相同。而帳單上「花」一欄內，尚且載有「彎彎
      ４４０」字樣，亦與檯單上「彎彎」之名一致。顯然檯單係「喜悅卡拉ｏｋ」
      店內小姐坐檯所留下無訛，證人丙○○於本院審理中否認檯單為店內所有，辯
      稱係伊在萬華喝酒時留下來帶回店內丟棄在垃圾桶內一節，亦無可採。
（四）證人魏程旗、戊○○於本院訊問時雖均證稱渠與庚○○等人是去喜悅卡拉ｏｋ
      店消費云云。然查，證人魏程旗證稱：當天我帶我老婆戊○○及他的同鄉朋友
      四、五個人去店裏消費，喝醉了就在那邊休息，警察查獲時他們也是都在那邊
      睡覺。我是當天晚上十點多去店裏消費的，我之前有先去路邊的小海產店吃東
      西，本來是和我老婆及另一個女的，叫什麼名字我不知道，但不是庚○○，後
      來吃完才去唱歌，我老婆又叫了一些同鄉來（詳見本院九十二年七月十七日訊
      問筆錄）。而證人戊○○則證稱：當時是我老公魏程旗帶我去的，我們是去唱
      歌、喝酒，當時我們是跟庚○○一起去，當天幾點去的我忘記了，當時我們是
      直接從家裏吃完飯後直接去的，當時庚○○有在我家一起吃飯，後來一起去卡
      拉ＯＫ，當時是我們三人在唱，沒有其他人（詳見本院九十二年八月七日訊問
      筆錄）。揆諸上開二名證人既為夫妻關係，且當天係一同在喜悅卡拉ｏｋ店被
      查獲，然就當日行程、與何人一同前往等重要事項，證詞歧異之處甚多，互核
      不一，自難採為被告有利之證據。
（五）又證人即在前開卡拉ＯＫ店擔任「少爺」職務之丁○○於警訊時證稱：「（問
      ：你知不知道今晚庚○○及戊○○二人有坐在二三番包廂陪客人喝酒？）我在
      送菜及毛巾至二三番包廂內時有看見二人坐在裡面」、「我是於九十一年十二
      月二十四日至該店向會計己○○應徵的」、「我薪水是向會計（己○○）領的
      是在每月十日」、「（問：警方當時是在何處查獲大陸女子？）警方是在該店
      二樓樓梯左邊最內一間房間，門上貼有男客止步的房內查獲的，該房間是小姐
      休息室」等語（見偵查卷宗第十六頁）；證人丁○○於本院訊問時亦再次證稱
      ：伊是跟會計己○○應徵（詳見本院九十二年八月二十八日訊問筆錄）。另證
      人即受雇擔任女服務生之乙○○於警訊時亦證稱：「我今天上班時她們已經在
      二樓二三番包廂內喝酒」「於九十一年十二月二十一日至該店上班，由會計小
      姐應徵」等語（見偵查卷宗第十七頁）。被告雖辯稱並非該「喜悅卡拉ＯＫ」
      實際負責人，然其擔任會計，且負責聘僱新進人員及發放薪資，職務之內容已
      構成經營者必要之業務行為，顯然係僱用大陸地區人民在臺灣地區從事未經許
      可之工作之行為。且證人庚○○於警詢時稱：「我於九十一年十二月十二日起
      至該店上班至今」、「是由戊○○介紹才來該店上班」（見偵查卷宗第十三頁
      背面、第十四頁），可認被告基於概括犯意，先聘用戊○○，後又聘用庚○○
      ，而從事未經許可之工作。
（六）被告於警訊時雖辯稱店內實際負責人係綽號「大弟」、諧音叫「葉國雄」之人
      ，不知年籍資料及如何聯絡（見偵查卷第八頁背面）；嗣於檢察官訊問時亦稱
      負責人係「大葉」，不知如何聯絡（見偵查卷第三十一頁背面）。惟被告既自
      稱其僅係受僱擔任會計工作，竟不知店內負責人為何人？實有違常理。究竟是
      否確有「葉國雄」之人，已堪存疑。又被告嗣於本院審理中提出該店負責人係
      「丙○○」之人，既與被告於警、偵訊中所供不同，亦難遽予採信。況被告係
      負責聘僱人員及發放薪資等情，業如前述，縱使另有掛名或實際負責人，亦不
      影響被告上開犯行之成立，爰此敘明。
（七）綜上所述，被告所辯係卸責之詞，不足採信。本件事證明確，被告犯行洵堪認
      定，應依法論科。
二、核被告己○○所為，係違反臺灣地區與大陸地區人民關係條例第十五條第四款不
    得聘用大陸地區人民在臺灣地區從事未經許可之工作之規定，應依同法第八十三
    條第一項處斷。被告先後二次聘僱未經許可在臺工作之大陸地區人民犯行，時間
    緊接，犯罪構成要件相同，顯係基於概括犯意反覆為之，為連續犯，應依刑法第
    五十六條之規定論以一罪，並加重其刑。原審以上訴人即被告犯行明確，依刑事
    訴訟法第四百四十九條第一項、第三項、第四百五十四條第二項，臺灣地區與大
    陸地區人民關係條例第八十三條第一項，刑法第十一條前段、第五十六條、第四
    十二條第二項，罰金罰鍰提高標準條例第二條，現行法規所定貨幣單位折算新臺
    幣條例第二條規定，審酌被告犯罪之動機目的，其非法聘僱戊○○及庚○○在臺
    工作，有害於主管機關對於大陸人民在台行為之管理，及犯後態度等一切情狀，
    量處如主文所示之刑，並諭知易服勞役之折算標準，其認事用法並無違誤，量刑
    亦屬適當，上訴意旨指摘原判決不當，為無理由，應予駁回。
據上論斷，應依刑事訴訟法第四百五十五條之一第一項、第三項、第三百六十八條，
判決如主文。
本案經檢察官甲○○到庭執行職務。
中      華      民      國    九十二    年    十二    月      三十一    日
                                        臺灣板橋地方法院刑事第三庭
                                        審判長法  官  胡堅勤
                                              法  官  王瑜玲
                                              法  官  李君豪
本件不得上訴。
右正本證明與原本無異。
                                              書記官  楊灥
中      華      民      國    九十二    年    十二    月      三十一    日
附錄法條：
臺灣地區與大陸地區人民關係條例：
第十五條：
  下列行為不得為之：
一  使大陸地區人民非法進入臺灣地區。
二  明知臺灣地區人民未經許可，而招攬使之進入大陸地區。
三  使大陸地區人民在臺灣地區從事未經許可或與許可目的不符之活動。
四  僱用或留用大陸地區人民在臺灣地區從事未經許可或與許可範圍不符
    之工作。
五  居間介紹他人為前款之行為。
第八十三條：
違反第十五條第四款或第五款規定者，處二年以下有期徒刑、拘役或科或
併科新臺幣三十萬元以下罰金。
意圖營利而違反第十五條第五款規定者，處三年以下有期徒刑、拘役或科
或併科新臺幣六十萬元以下罰金。
法人之代表人、法人或自然人之代理人、受僱人或其他從業人員，因執行
業務犯前二項之罪者，除處罰行為人外，對該法人或自然人並科以前二項
所定之罰金。但法人之代表人或自然人對於違反之發生，已盡力為防止行
為者，不在此限。


司法院資訊處製作；財團法人民間司法改革基金會備份。
